最高法院刑事判決　　　　　　　一○○年度台上字第二四二號
上　訴　人　台灣高等法院檢察署檢察官　　
被　　　告　鄭三和
上列上訴人因被告妨害性自主案件，不服台灣高等法院中華民國
九十八年六月十六日第二審更審判決（九十八年度上更(一)字第一
七一號，起訴案號：台灣板橋地方法院檢察署九十四年度偵字第
三三七三號），提起上訴，本院判決如下：
    主  文
上訴駁回。
    理  由
按刑事訴訟法第三百七十七條規定，上訴於第三審法院，非以判
決違背法令為理由，不得為之。是提起第三審上訴，應以原判決
違背法令為理由，係屬法定要件。如果上訴理由書狀並未依據卷
內訴訟資料，具體指摘原判決不適用何種法則或如何適用不當，
或所指摘原判決違法情事，顯與法律規定得為第三審上訴理由之
違法情形，不相適合時，均應認其上訴為不合法律上之程式，予
以駁回。本件原審以公訴意旨認被告鄭三和涉犯刑法第二百二十
一條第一項之強制性交罪嫌。惟經審理結果，認為不能證明被告
犯罪，因而維持第一審諭知被告無罪之判決，駁回檢察官在第二
審之上訴，已綜核卷內全部證據資料，詳加審酌論斷。從形式上
觀察，並無判決理由不備之違法情形存在。又證據之取捨與證據
之證明力如何，均屬事實審法院得自由裁量、判斷之職權，苟其
此項裁量、判斷，並不悖乎經驗法則或論理法則，且已於判決內
論敘其何以作此判斷之心證理由者，即不得任意指摘為違法。原
判決已就告訴人Ａ女（成年人，真實姓名詳卷）之指訴，證人李
○○、陳○○、黃○○等人之證詞，卷附受理疑似性侵事件驗傷
診斷書、內政部警政署刑事警察局鑑驗書等證據資料，逐一剖析
，參互審酌，認檢察官對於起訴被告對告訴人強制性交之犯罪事
實，其所提出之證據，不足為被告有罪之積極證明，所指出證明
之方法，亦無從說服法院以形成被告有罪之心證，基於無罪推定
之原則，認被告應為無罪判決，於理由內詳敘其取捨論斷之理由
。並以告訴人到達汽車旅館後，神情並無異狀，亦未要求離去，
同車前往之李○○與黃○○離去時，復未表示欲隨同離去，而單
獨留下與被告共處一室，應認告訴人曾同意前往汽車旅館。另就
認定被告以手推告訴人頭部，係告訴人表示欲返家時，被告所為
之單純回應行為，尚不能執此遽認係著手強制性交之強暴行為，
詳細說明其認定之理由。且告訴人指訴前後不一，諸多瑕疵，已
難盡信，此外亦乏補強證據足資證明其所述與事實相符，復查無
其他直接或間接證據，足使通常一般之人均不致有所懷疑之程度
，而得確信被告確有起訴意旨所指犯行，認被告犯罪不能證明，
俱有卷存證據資料可資覆按。核其取捨證據之理由並無悖於經驗
法則及論理法則，自難遽指判決違法。檢察官上訴意旨執告訴人
片面陳述謂：告訴人僅係同意離去，但並未同意前往汽車旅館；
被告推告訴人頭部之後，出言表示欲與之為性交之意，而告訴人
係在害怕之情況下任由被告與其性交，原判決認告訴人同意同往
汽車旅館，且被告無強暴行為，均與卷內證據資料不符云云。係
就原判決明白論斷事項，專憑己見為不同之評價，執以指摘原判
決違法，自非合法之第三審上訴理由。至其餘上訴意旨對原判決
究竟如何違背法令，未依卷內訴訟資料為具體之指摘，徒憑己意
，就屬原審採證認事職權之適法行使，及原判決已經調查說明事
項，任意指摘為違法，或重為單純事實上之爭辯，自不足據以辨
認原判決已具備違背法令之形式要件。綜上所述，應認本件上訴
不合法律上之程式，予以駁回。
據上論結，應依刑事訴訟法第三百九十五條前段，判決如主文。
中    華    民    國  一○○  年    一    月   十三   日
                      最高法院刑事第二庭
                          審判長法官  張  淳  淙  
                                法官  劉  介  民  
                                法官  蔡  彩  貞  
                                法官  陳  世  雄  
                                法官  魏  新  和  
本件正本證明與原本無異
                                      書  記  官  
中    華    民    國  一○○  年    一    月   十七   日
                                                      Ｅ